【裁判字號】    92,交上易,353
【裁判日期】    920605
【裁判案由】    過失傷害
【裁判全文】
臺灣高等法院臺中分院刑事判決                  九十二年度交上易字第三五三號
    上  訴  人
右上訴人因過失傷害案件，不服臺灣彰化地方法院九十一年度交易字第一二六號中華
民國九十一年十二月四日第一審判決（起訴案號：臺灣彰地方法院檢察署化九十一年
度偵緝字第一二八號），提起上訴，本院判決如左：
    主      文
原判決撤銷。
丁○○因過失傷害人，處拘役伍拾日，如易科罰金，以參佰元折算壹日。
    事      實
一、丁○○於民國（下同）九十年十月二十七日零時三十分許，駕駛車號Ｙ三—八六
    四七號自小客車，沿國道一號高速公路由北往南方向行駛。同日凌晨三時四十分
    許，行經國道一號高速公路南向二百零六公里三百五十公尺處時，應注意汽車在
    高速公路行駛途中不可隨意變換車道，如欲超越前車或變換內外車道，應先顯示
    方向燈告知前後來車，並保持安全距離及間隔，以避免危險之發生，且依當時情
    形，又無不能注意之情形，竟疏未注意，任意自該向內側車道換入中線車道，致
    由後追撞同向行駛於其前方中線車道而由乙○○所駕駛之車號Ｅ七－一四三三號
    自小貨車尾部，該自小貨車失控向前推撞前方由林益生所駕駛車號ＪＹ－○七五
    六號自小客車，造成搭乘前開自小貨車之甲○○○受有頭部外傷、右腿挫傷、背
    部挫傷等傷害。丁○○則於肇事後，在未經有偵查權之機關或公務員發覺為犯嫌
    前，向到場處理之警員自首陳明其為肇事者及肇事經過，並願接受裁判。
二、案經甲○○○訴請臺灣彰化地方法院檢察署檢察官偵查起訴。
    理      由
一、訊據上訴人即被告丁○○（以下簡稱被告）矢口否認過失傷害犯行，辯稱是對方
    車緊急煞車渠始會撞上前車，且肇事後警察趕到現場時，被害人還指責其先生開
    車不當，當時亦未聲明其有受傷，嗣竟稱因本件車禍受傷，況係被害人要求金額
    太高而非伊不願和解，且如構成過失傷害犯行，原審亦量刑過重云云，惟查右揭
    犯罪事實，業據被告於警、偵訊時及原審審理時坦承不諱，核與告訴人甲○○○
    及證人乙○○、林益生所證訴之情節相符，並有道路交通事故調查報告表、彰化
    基督教醫院及春生堂中醫聯合診所診斷證明書各一份在卷可稽。又經本院向彰化
    基督教醫院函調被害人甲○○○之病歷，顯示車禍當天即九十年十月二十七日有
    前往該院急診治療，有該院九十二年三月七日函附之病歷資料可稽，依其傷勢研
    判，被害人所稱係本件車禍所造成亦堪採信。雖證人即前往現場處理之員警蕭如
    汛於本院調查時到庭結證稱：我到現場時有問拖吊人員是否有人送醫院，現場之
    拖吊人員均稱沒有人送醫救治，事後我有再問一次，他們還是說沒人送醫等語。
    質諸被害人甲○○○陳稱：車禍當時我有嘔吐，我以為是因緊張才會有此情形，
    我腳部膝蓋有受傷一直疼痛，我認為小事所以不以為意，沒想到回到家後竟然繼
    續疼痛；我當時以為沒關係，警員又說如果沒有關係就各自回家等語；按人之身
    體如非受嚴重外傷，於意外之事故發生時，因受驚嚇或其他因素，致未即刻表明
    受傷或要求召來救護車或由救護車直接載送就醫，本屬可能，自不能僅因車禍發
    生當時未即表明受傷或事後自行前往醫院就醫，即否認該傷與車禍無關，故證人
    警員蕭如汛上開證詞，尚難執為被告有利之認定。次按汽車在行駛中，不可隨意
    變換內外車道，如欲超越前車或變換內外車道，應先顯示方向燈告知前後來車，
    並保持安全距離及間隔，以避免危險之發生，高速公路交通管制規則第十一條定
    有明文。被告駕車自應注意上述道路交通管制規則規定，而被告自承當時天候起
    霧，其更應小心駕駛，且依被告當時情況，並無不能注意之情事，竟疏不注意，
    以致肇事，並致告訴人受傷，被告應有過失。本件車禍送請臺灣省車輛行車事故
    覆議鑑定委員會亦認為被告未注意車前狀況，變換車道後撞及前車，衍生連環肇
    事，為肇事因素，有臺灣省車輛行車事故覆議鑑定委員會九十一年五月八日府覆
    議字第九一○五三六號函附鑑定意見書在卷可參，益證被告確有過失，且其過失
    行為與告訴人受傷間具有相當因果關係。本件事證明確，被告犯行洵堪認定。
二、核被告所為，係犯刑法第二百八十四條第一項前段之過失傷害罪。又被告於肇事
    後，並在未經有偵查權之機關或公務員發覺為犯嫌前，向警局報案坦承其為肇事
    者及肇事經過，並願接受裁判，此經被告供承在卷，復有警訊筆錄附卷可查，核
    與自首要件相符，依法減輕其刑。原審對被告論罪科刑，固非無見，惟查本件告
    訴人並無過失，原判決於量刑時謂「審酌告訴人與有過失」之情狀，已失依據
    ，又本件車禍之責任固全在被告，但被害人於現場並未表明受傷，亦未要求召救
    護車載送救醫，及依上開醫院診斷書與病歷記載，足見其傷勢非重，且依歷次調
    查、審理亦堪認被告之未能與被害人成立和解，係因其認為被害人並未因此車禍
    受傷，及雙方對於主張成立和解之金額差距過大所致，故原審量處被告有期徒刑
    四月之刑，即嫌過重，從而，被告上訴否認犯行，固無足採，但原判決既有上開
    不當之處，仍屬無可維持，應予撤銷改判，爰審酌被告之素行、過失之程度、被
    害人受傷程度，與被告犯罪後態度等一切情狀，量處如主文第二項所示之刑，並
    諭知易科罰金之折算標準。
據上論斷，應依刑事訴訟法第三百六十九條第一項前段、第三百六十四條、第二百九
十九條第一項前段，刑法第二百八十四條第一項前段、第六十二條前段、第四十一條
第一項前段，罰金罰鍰提高標準條例第一條前段、第二條判決如主文。
本案經檢察官丙○○到庭執行職務。
中      華      民      國      九十二   年       六      月     五     日
                                臺灣高等法院臺中分院刑事第七庭
                                      審判長法  官  林  榮  龍
                                            法  官  黃  日  隆
                                            法  官  江  錫  麟
右正本證明與原本無異。
不得上訴。
                                            書記官  陳  美  利
中      華      民      國      九十二   年       六      月     五     日
附錄論罪科刑法條：
刑法第二百八十四條第一項：
因過失傷害人者，處六月以下有期徒刑、拘役或五百元以下罰金。              Ｉ


司法院資訊處製作；財團法人民間司法改革基金會備份。
